臺灣雲林地方法院刑事判決
111年度易字第29號
公  訴  人  臺灣雲林地方檢察署檢察官
被      告  李冠葦



上列被告因竊盜案件，經檢察官提起公訴（110年度偵字第8635
號），本院判決如下：
    主  文
李冠葦被訴侵入住宅竊盜未遂部分無罪。
李冠葦被訴侵入住宅部分，公訴不受理。
    理  由
壹、無罪部分：
一、公訴意旨略以：被告李冠葦意圖為自己不法之所有，基於侵
    入住宅竊盜之犯意，於民國110年9月29日上午6時許，侵入
    告訴人黃麗琦位在雲林縣○○鄉○○村○○0○0號之住處，在屋內
    四處徒手翻找財物，惟未尋獲欲竊取之財物而未遂。適告訴
    人目睹被告行竊過程，通知街坊鄰居到場阻止被告逃逸並報
    警，始悉上情。因認被告涉犯刑法第321條第2項、第1項第1
    款之侵入住宅竊盜未遂罪嫌等語。
二、按犯罪事實應依證據認定之，無證據不得認定犯罪事實；不
    能證明被告犯罪者，應諭知無罪之判決；檢察官就被告犯罪
    事實，應負舉證責任，並指出證明之方法，刑事訴訟法第15
    4條第2項、第301條第1項、第161條第1項各定有明文。因此
    ，檢察官對於起訴之犯罪事實，應負提出證據及說服之實質
    舉證責任。其所提出之證據，無論為直接或間接證據，均須
    達於通常一般人均不致有所懷疑，而得確信其為真實之程度
    ，始得據為有罪之認定，若其關於被告是否犯罪之證明未能
    達此程度，而有合理性懷疑存在，致使無法形成有罪之確信
    ，根據「罪證有疑，利於被告」之證據法則及無罪推定原則
    ，自應為被告無罪判決之諭知（最高法院以29年度上字第31
    05號、76年度台上字第4986號、92年度台上字第128號等判
    決意旨參照）。又刑事訴訟法第308條前段規定，無罪之判
    決書只須記載主文及理由，而其理由之論敘，僅須與卷存證
    據資料相符，且與經驗法則、論理法則無違即可，所使用之
    證據亦不以具有證據能力者為限，即使不具證據能力之傳聞
    證據，亦非不得資為彈劾證據使用。故無罪之判決書，就傳
    聞證據是否例外具有證據能力，本無須於理由內論敘說明（
    最高法院100年度台上字第2980號判決意旨參照）。基此，
    本案經本院審理後，既認不能證明被告上開行為成立竊盜犯
    罪，而為無罪判決之諭知，即無庸就卷附證據有無證據能力
    乙節逐一說明，先予敘明。
三、公訴意旨認被告涉有前揭侵入住宅竊盜未遂罪嫌，無非係以
    被告於警詢時之供述、告訴人之指訴、告訴人於偵訊時當庭
    繪製之住宅平面簡圖1紙、刑案現場照片4張為其主要論據。
    訊據被告固坦承有於前揭時地侵入告訴人上址住宅內，惟堅
    詞否認有何侵入住宅竊盜未遂犯行，並辯稱：伊有罹患思覺
    失調症、躁鬱症等精神疾病，歷來都有在醫院看精神科及服
    藥治療。案發當天凌晨4時許，伊將車子停在雲林縣斗南鎮
    往大埤鄉的某個涵洞附近路邊，並在車上以針筒施打血管方
    式施用第一級毒品海洛因，之後因海洛因沒了，人不舒服，
    故另有服用朋友提供的安眠藥。伊吃藥後，僅大概有意識自
    己未經他人同意而走到陌生的地方，伊沒有印象自己為何要
    去告訴人住處，也沒有要在那邊偷竊的意思。伊被警察帶回
    派出所製作筆錄時，可能是在提藥或因為吃了過量的安眠藥
    ，整個人沒有意識，伊想不起來當時為何在派出所內會有表
    情扭曲、坐立難安等舉動，伊當時應該是意識不清就隨便答
    覆員警自己有在告訴人住處翻動抽屜，並打算把桌子搬走等
    語。經查：
  ㈠被告於110年9月29日上午6時許，曾步行進入告訴人位於雲林
    縣○○鄉○○村○○0○0號住處之庭院，嗣沿著該住宅主建物之長
    廊步入主建物底部放置雜物之倉庫，接著又沿原路步出該址
    住處，隨後為目睹上情而察覺有異之告訴人通知鄰居協助攔
    阻被告離去，並報警到場處理，而由警在上址住處附近路邊
    查獲被告並帶返派出所等情，業據證人即告訴人於警詢、偵
    訊及本院審理時指證明確（見偵卷第13至15、97至99頁；本
    院卷第326至332頁），且有證人即大埤分駐所承辦本案警員
    賴禹誠於本院審理時之證述、告訴人於偵訊時繪製之住宅平
    面簡圖1紙、刑案現場照片4張、雲林縣警察局斗南分局111
    年2月10日雲警南偵字第1110000817號函暨所附111年1月19
    日大埤分駐所警員職務報告、告訴人補繪之住宅詳細版平面
    圖各1份及現場照片8張等證據資料在卷可佐（見偵卷第17至
    19、103頁；本院卷第59、113至120、233至246頁），復為
    被告所不爭執（見本院卷第215、325、340頁），是上開事
    實，首堪認定。
  ㈡細繹告訴人於警詢時之指訴，係稱其於110年9月29日上午6時
    15分許洗完澡後，在浴室外看到被告在其住家庭院徘徊，其
    一開始以為被告是隔壁種田的農人，未予特別理會，但之後
    發現被告自其住家內部又走到庭院徘徊時，才察覺該人不是
    村莊內的人，隨即請鄰居幫忙抓住被告，並通知警察到場。
    經其清點後，家中沒有物品遭破壞或遭竊等語（見偵卷第13
    至15頁），嗣告訴人於偵訊時具結證稱：小偷（指被告）沒
    有跑到我家客廳及房間裡面，但有跑到玄關，走進玄關後只
    會看到一些雜物。我家沒有財物遭竊，放東西的小盒子是否
    有被打開或翻動過，我沒有注意到等語（見偵卷第98頁），
    復於本院審理時先後證稱：案發當天早上，我洗完澡出來發
    現被告在長廊下走路，當時我沒有問被告是何人，我以為他
    是旁邊農田做工的人，被告有走到長廊底部的倉庫，就是我
    在偵訊時所稱的玄關，那邊有放一些如貓籠之類的雜物，沒
    有放置任何有抽屜的櫃子或桌子。我看到被告在長廊那邊走
    動，我就從主建物的後門進到室內房間吹頭髮，吹完頭髮走
    出房子時，我看到被告從倉庫走出來，他走路左搖右擺，眼
    睛沒有精神，我才發現不對勁，後來我就報警說這裡有怪怪
    的人，我當時沒有跟警察說有人來我們家偷東西。我從頭到
    尾都沒有問被告為何跑到我家來，也沒有發現被告有在我家
    中翻動財物，被告當天並沒有進到我家客廳或房間等語（見
    本院卷第106、326至332頁），由此堪認告訴人於案發當時
    ，僅目擊被告侵入其住處並在走廊、倉庫等處來回徘徊之經
    過，並未目睹被告有何在其家中翻找或物色財物之舉動，且
    經其事後清點確認，家中亦未有任何財物遭竊或遭翻動跡象
    ，則被告於侵入告訴人上址住處至步行離去期間，是否曾物
    色、翻找財物，試圖建立自己對他人財物之支配關係而著手
    實施竊盜之行為，已非無疑。
  ㈢被告固曾於警詢時供稱：「我於110年9月29日大約6時許到雲
    林縣○○鄉○○村○○0○0號並徒步進入住宅。（問：你進入該被
    害人家中有無翻箱倒櫃？）我有打開抽屜看一下，發現有人
    在附近我就走了。（問：你為何要打開人家抽屜？）我是要
    看裡面有什麼東西，想要把那張桌子搬走。（問：你為何要
    搬人家桌子？）我想要搬走自己使用。（問：你要搬走那張
    桌子時有無經過屋主同意？）沒有經過屋主同意。（你是否
    坦承未經允許進入人家家中並竊盜未遂？）我承認。」等語
    （見偵卷第9至12頁），惟被告於本院審理時迭以前詞辯稱
    其並無侵入告訴人上址住處行竊之故意等語。對此，經本院
    當庭勘驗被告接受警詢時之錄影畫面，可見被告於警詢過程
    中，不時低頭趴在桌面上，身體亦時常擺動、扭動、抽動（
    包含不時以手拉起衣領擦拭臉部、以手拉起後方衣領後再將
    衣服套在自己的頭上、頭部由上往下用力連點數下、多次將
    腳抬到椅子上，甚至抬腳繞過攝影鏡頭前方），間有起身跨
    過坐椅、莫名更換座位或欲搬動附近椅子之情形，甚至整個
    人幾度彎腰縮至桌面下，明顯坐立難安，且其回答員警詢問
    時，或神情渙散、痛苦，或咬牙切齒、表情扭曲，不時狀似
    打寒顫或倒抽吸氣，又其回答時，說話含糊不清，面對問題
    反應遲緩，亦多次答非所問或言語內容不合常理（例如「問
    ：你跟這間房子的屋主有沒有仇恨或糾紛？」誰？「問：你
    跟屋主？」我？…菸而已。「問：什麼糾紛？什麼？」抽菸
    抽怎樣而已。「問：你有無糾紛還是仇恨啦？有無仇恨啦？
    」沒有），須由員警重複詢問、出聲喝斥，或走至被告身旁
    促其注意，方能有效回答等情，有本院勘驗筆錄暨錄影畫面
    擷圖在卷可按（見本院卷第219至232、249至270頁），反觀
    被告於本院準備程序及審理時，言談反應正常，行動自如，
    俱與警詢錄影畫面中呈現之精神恍惚、舉止異常情狀截然不
    同。再被告常年到各醫療院所精神科就診乙節，有衛生福利
    部中央健康保險署南區業務組111年2月14日健保南費二字第
    1119220657號書函暨所附被告之全民健康保險就醫明細附卷
    可稽（見本院卷第123至135頁），且被告因罹患情感性思覺
    失調症，合併毒癮及睡眠障礙症狀，曾於另案入監執行時，
    在監所內就診精神科，並由國軍桃園總醫院開立安眠藥和精
    神穩定藥物。被告曾反應因睡眠品質不佳或藥物過重導致白
    天精神狀態不佳，而由醫師協助調整安眠藥物等情，亦有國
    軍桃園總醫院111年3月17日醫桃企管字第1110003089號函暨
    所附病情內容回復表及門診病歷資料各1份存卷可參（見本
    院卷第145至163頁），是被告供稱其因患有思覺失調症等精
    神疾病，而有服用安眠藥乙情，尚非純屬子虛（見本院卷第
    103至105頁）。另被告前曾因施用第一、二級毒品犯行，經
    本院以110年度訴字第641號、111年度訴字第177號合併判決
    處刑確定，而參諸另案判決認定之犯罪事實（見本院卷第27
    5至281頁），可知被告曾於110年9月29日凌晨4時許，在雲
    林縣大埤鄉某路邊，以將第一級毒品海洛因掺水稀釋後置於
    針筒內再注射身體血管之方式，施用第一級毒品海洛因1次
    ，是被告辯稱其於本案案發當日凌晨，曾在車上施用第一級
    毒品海洛因，另有服用安眠藥，其於警詢時應該是在提藥，
    或可能是服用安眠藥過量的作用，導致其意識不清就隨便回
    答，其也不知道自己為何會說要去搬人家桌子等情（見本院
    卷第224至225、232頁），亦非全然無據。又質之證人賴禹
    誠於本院審理時具結證稱：案發當天是我負責為被告製作警
    詢筆錄。我沒有到案發現場，是我同事歐政南到現場，並在
    告訴人家門口出去右轉約50公尺的T字路口路邊發現被告，
    我同事在現場有問被告去告訴人家要幹麻，但被告沒有回答
    ，所以我同事就把被告帶回派出所瞭解案情。被告一開始到
    派出所時，精神狀況是正常的，是開始問筆錄後才這樣過動
    。當時在問的時候，我們就有覺得被告怪怪的，我們有查他
    的素行，他有毒品前科，所以我們覺得他應該是有施用毒品
    之後才產生這個狀況，我覺得他的精神狀況會影響他回答的
    任意性，他聽的懂我的問題，他會回答我，但我覺得他有時
    候回答，可能他心裡想的跟他講出來的不太一樣。我覺得被
    告當下的樣子不是演的或假裝的，應該是用藥的副作用，很
    像施用毒品的人藥癮發作或提藥的樣子，但是因為他還可以
    回答我的問題，我就繼續問。他製作完筆錄後還是會像製作
    筆錄時的狀況，但是沒有那麼嚴重，不要限制被告一直硬坐
    在詢問的椅子上，被告就不會像錄影畫面中左右左右這樣動
    來動去。我覺得被告有可能是施用毒品的副作用而不知道自
    己在幹麻，被告所述拉抽屜那個，其實我覺得也有可能是被
    告亂講的，他說要偷桌子有點不太實際，因為該桌子是拜神
    明用的神桌，他不太可能自己搬1張神桌走到1公里遠的停車
    地點，他可能是想要趕快應付我們製作筆錄才隨便回答，我
    覺得他沒有真的要認罪等語（見本院卷第233至246頁），經
    核亦與被告前揭所辯情節大致相符。是綜上各情，應堪認定
    被告於接受員警詢問時，確有可能因毒品藥癮發作、提藥或
    服用安眠藥過量等狀況，致其應訊時之神智狀態不清而不知
    所云，是其所為上開承認自己欲侵入告訴人住處竊取財物等
    不利於己之供述，真實性或可信性顯然堪虞，要難遽信。
  ㈣末以，被告於警詢時雖曾供稱其在告訴人住處內曾翻動抽屜
    ，且欲搬走桌子自用等語，惟依告訴人歷來之指訴，均一致
    證稱被告於案發當日僅在其住處主建物之長廊及主建物底部
    之倉庫來回徘徊，沒有進到主建物室內客廳或房間，而倉庫
    內並未擺放任何有抽屜的櫃子或桌子等語，已如前述，而證
    人賴禹誠於本院審理時亦證稱告訴人於警詢時，並未表示被
    告曾在告訴人住家內翻動財物、拉抽屜或搬桌子，「拉抽屜
    、搬桌子」都是被告單方陳述而已等語明確（見本院卷第23
    8至239、242頁），則被告於未進入告訴人上址住處內部之
    情形下，自無可能在未擺放櫃子或桌子之倉庫內翻動抽屜、
    搬動桌子，是其前揭自白或認罪之表示，顯與客觀實情相悖
    ，難以憑採。據上情事以觀，被告無故侵入告訴人前揭住處
    之行為固然可議，惟並無直接證據證明被告斯時主觀上有為
    自己不法所有之意圖及竊盜之故意，客觀上亦無從認定被告
    已進行財物搜尋而著手竊盜之行為。從而，本案除被告反於
    真實之自白外，別無其他積極證據憑認被告確有於起訴書所
    載時、地竊取告訴人財物未遂之犯行，自難逕以竊盜罪責相
    繩。
四、綜上所述，依本案調查證據之結果，公訴人就被告涉嫌侵入
    住宅竊盜未遂之犯罪事實所提出之各項證據資料，均不足為
    其有罪之積極證明，無從使本院對於被告確曾在侵入告訴人
    上開住宅後，四處徒手翻找財物但未得逞等節達於無所懷疑
    ，而得確信為真實之程度，自與刑法第321條第2項、第1項
    第1款之構成要件未合。此外，復查無其他積極證據足認被
    告確有公訴意旨所指侵入住宅竊盜未遂犯行，揆諸首揭規定
    及說明，本案即屬不能證明被告此部分犯罪，自應為其無罪
    之諭知，以昭審慎。
貳、公訴不受理部分：
一、公訴意旨略以：被告基於侵入住宅之犯意，於110年9月29日
    上午6時許，侵入告訴人位在雲林縣○○鄉○○村○○0○0號之住宅
    。經告訴人察覺後，通知街坊鄰居到場阻止被告逃逸並報警
    處理，因而查獲上情。因認被告此部分涉犯刑法第306條第1
    項之侵入住宅罪嫌等語。
二、按告訴乃論之罪，告訴人於第一審辯論終結前，得撤回其告
    訴；告訴乃論之罪，其告訴經撤回者，應諭知不受理之判決
    ，刑事訴訟法第238條第1項、第303條第3款分別定有明文。
三、經查，被告經檢察官提起公訴，認其此部分涉犯刑法第306
    條第1項之侵入住宅罪嫌，依同法第308條第1項，須告訴乃
    論。茲告訴人與被告業於111年7月13日當庭達成和解，告訴
    人並於同日具狀撤回告訴等情，有本院111年度附民字第324
    號和解筆錄、刑事撤回告訴狀各1份在卷可稽（見本院卷第3
    47、349至350頁），揆諸前揭規定，就被告本案被訴侵入住
    宅部分，即應諭知不受理之判決（因被告前開被訴加重竊盜
    未遂罪部分，既應為無罪諭知，自與此部分侵入住宅被訴之
    罪無實質上或裁判上一罪之關係，應另諭知不受理之判決，
    最高法院76年度台上字第4095號判決意旨可資參照）。
據上論斷，應依刑事訴訟法第301條第1項、第303條第3款，判決
如主文。
本案經檢察官周至恒提起公訴，檢察官蔡如琳到庭執行職務。
中　　華　　民　　國　　111 　年　　8 　　月　　 3　　日
                  刑事第二庭  法  官  蘇珈漪
以上正本證明與原本無異。
如不服本判決應於收受判決後20日內向本院提出上訴書狀，並應
敘述具體理由；其未敘述上訴理由者，應於上訴期間屆滿後20日
內向本院補提理由書。「切勿逕送上級法院」。
                              書記官  曾百慶
中　　華　　民　　國　　111 　年　　8 　　月　　3 　　日